【裁判字號】    97,訴,568
【裁判日期】    971219
【裁判案由】    返還買賣價金
【裁判全文】
臺灣新竹地方法院民事判決               97年度訴字第568號
原      告  戊○○
訴訟代理人  曾桂釵律師
複代理人    乙○○
            丁○○
被      告  上寶建設股份有限公司
法定代理人  甲○○
                        之1
被      告  丙○○
                        185.
上列當事人間返還買賣價金事件，本院於民國97年12月4日辯論
終結，判決如下：
    主      文
被告應連帶給付原告新臺幣佰伍拾萬元，暨自民國九十七年九
月十一日起至清償日止按年利率百分之五計算之利息。
訴訟費用由被告連帶負擔。
本判決第一項於原告以新臺幣壹佰壹拾陸萬元為被告供擔保後，
得假執行。
    事實及理由
甲、程序部分：本件被告等經合法通知，均未於最後言詞辯論期
    日到場，核無民事訴訟法第386條所列各款情形，應依原告
    之聲請，由其一造辯論而為判決。
乙、實體部分：
壹、原告主張：
一、聲明：
（一）被告應連帶給付原告新臺幣（下同）3,500,000元，暨自
      起訴狀繕本送達翌日起至清償日止按年利率百分之五計算
      之利息。
（二）原告願供擔保，請宣告准予假執行。
（三）訴訟費用由被告共同負擔。
二、陳述：
（一）原告向被告等買賣預售屋過程如下：
    1.原告於民國95年7月20日分別與被告上寶建設股份有限公
      司（下稱上寶公司，當時負責人即為被告丙○○）、被告
      丙○○（即地主）簽訂房屋預定買賣契約書、土地預定買
      賣契約書，購買坐落新竹縣湖口鄉○○段第966-25地號土
      地全部、第966-14地號中廊通道應有部分九分之一（上二
      筆土地下稱系爭土地）及其上編號M之房屋一棟（下稱系
      爭建物），有契約書可稽。當時工程已蓋到3樓，原告詢
      問繳款帳戶帳號，被告上寶公司負責人即被告丙○○稱公
      司才剛設立，還不能申設帳戶，要求原告匯款至其關係企
      業「大時代建設股份有限公司」 (下稱大時代公司)之帳
      戶，原告乃依照其指示，於95年7月20日委託原告丈夫洪
      旭志匯1,000,000元、委託原告母親周勸匯1,500,000元、
      委託原告父親黃新德匯500,000元，再於翌日（即同年月
      21 日)委託丈夫洪旭志匯300,000元、委託父親黃新德匯
      200,000元至大時代公司帳戶內，合計3,500,000元已全數
      付託，有匯款單可證。
    2.被告不僅遲延完工二年多，更於契約簽訂後之95年12月8
      日將上述二地號土地所有權移轉登記予第三人劉宜讓，有
      土地登記謄本可稽；又被告因積欠第三人何桂春債務，竟
      無視已與原告訂立買賣契約，再將該屋出售予第三人何桂
      春，以抵銷所欠債務，此亦有該建案買戶協調會中所發之
      「上寶名硯已售明細」可證，原告價款3,500,000元已全
      數付清，竟被認定非買戶，故而從未被通知出席協調會，
      被告一地二賣、一屋二賣，已違反合約之規定。
（二）原告已解除雙方之買賣契約，依契約規定請求返還價金
      3,500,000元：
    1.系爭房屋之價金為1,400,000元，依合約第15條第1款規定
      ：「本契約房屋賣方保證產權清楚，絕無一屋數賣之情事
      。訂約後發覺該房屋產權上有上述糾紛影響買方權利時，
      買方得定相當期限催告賣方解決，倘逾期賣方仍不解決時
      ，買方得解除本契約，…」，第16條第1款規定: 「賣方
      違反第10條第2款及第15條第1、2款規定者，買方得解除
      本契約。解約時賣方除應將買方已繳之房屋價款及遲延利
      息全部退還買方外，並應同時賠償房屋總價款百分之二十
      之違約金，…」，此均有房屋預定買賣契約可證。被告一
      屋二賣顯已違反上述規定，原告業已定期催告被告上寶公
      司解決，逾期仍未獲解決，有存證信函可稽，原告自得行
      使契約解除權，爰以本起訴狀之送達代解除契約之意思表
      示，並依上開契約規定，請求返還房屋買賣價金
      1,400,000元及法定遲延利息。
    2.系爭二地號土地之價金為2,100,000 元，被告丙○○將土
      地出售、移轉登記予第三人劉宜讓，已違反土地買賣契約
      第11條第1 款：「本契約土地賣方保證產權清楚，絕無一
      地數賣或佔用他人土地。訂約後始發覺該土地產權上有上
      述糾紛致影響買方權利時，買方得定相當期限催告賣方解
      決，倘逾期賣方仍不解決時，買方得解除本契約，雙方並
      同意依第12條違約規訂處理。」之規定，契約第12條第1
      款則規定：「賣方違反第11條第1 、2 款規定時，買方得
      解除契約，解約時賣方除應將買方已繳之土地價款及遲廷
      利息全部退還買方外，並應同時賠償土地總價款百分之二
      十之違約金…」。原告業已定期催告被告丙○○解決土地
      轉讓第三人之問題，惟逾期未獲解決，有存證信函可稽，
      原告自得行使契約解除權，爰以本起訴狀之送達代解除契
      約之意思表示，並依上開契約規定，請求返還土地買賣價
      金2,100,000 元及法定遲延利息。
    3.綜上，共請求返還買價金3,500,000元，而上述二合約互
      為連帶履約責任，此見房屋預定買賣契約第20條及土地預
      定買賣契約第13條即明，故被告等對上開債權負連帶給付
      責任。
貳、被告部分：
一、被告丙○○則以：對原告所述沒意見，被告丙○○有與原告
    協調過，願就被告丙○○要負責部分負責，惟事實上系爭建
    物尚未建造完成，被告丙○○同意解除契約請求，當時是被
    告丙○○出資興建出售相關房地，後來上寶公司法定代理人
    甲○○加入被告丙○○合夥，然資金未到位，無法蓋成，土
    地移轉予第三人係方便貸款。當時建案是由大時代公司負責
    ，原告買賣價金匯給被告丙○○設立之大時代公司戶頭，後
    來大時代公司出問題由被告上寶公司接手，由被告丙○○跟
    被告上寶公司法定代理人甲○○合夥。
二、被告上寶公司經合法通知，未於言詞辯論期日到場，亦未提
    出書狀作何聲明或陳述。
、得心證之理由：
一、原告主張前於95年7月20日分別向被告丙○○及被告上寶公
    司購買系爭土地及系爭建物，簽訂房屋預定買賣合約書及土
    地預定買賣合約書（下稱系爭建物合約、系爭土地合約），
    且於簽約後共匯款3,500,000元買賣價金至被告丙○○指定
    之大時代公司帳戶，有原告提出上開合約書2份、匯款單影
    本5張等件為證，復經本院依職權向臺灣土地銀行竹北分行
    函詢大時代公司帳戶於95年7月20日至21日之交易明細，查
    得客戶歷史交易明細查詢表2紙，核與原告上開匯款時間、
    金額相符，且原告主張上開之事實亦為被告丙○○到庭所不
    否認，有本件97年11月7日言詞辯論筆錄在卷可按，是堪認
    原告與被告等簽約購買系爭土地、建物及交付價金為真實。
二、再查，原告主張被告等違反系爭建物合約第15條第1款及系
    爭土地合約第11條第1款之約定，有一屋二賣及土地產權不
    明等違約行為，是原告依前開各條款之約定已定相當期限催
    告賣方即被告等解決而逾期未解決，原告爰依約定以本件起
    訴狀繕本之送達代解除系爭土地、建物合約之意思表示等情
    ，業據原告提出土地登記謄本、上寶明硯已售明細、新竹英
    明街第1123號存證信函及其回執等件為證，且為被告丙○○
    到庭所不爭執者，並同意原告解除系爭土地合約之請求，是
    原告與被告丙○○已就系爭土地合約解除等情堪可認定，則
    依被告上寶公司與原告所簽訂之系爭建物合約第20條第1款
    ：「本房屋買賣契約書，與土地買賣契約書互為連帶履約責
    任，倘若土地買賣契約終止或解除時，本約視同終止或解除
    。」之約定，系爭建物買賣合約亦視同解除。
三、按遲延之債務，以支付金錢為標的者，債權人得請求依法定
    利率計算之遲延利息；應付利息之債務，其利率未經約定，
    亦無法律可據者，週年利率為百分之五。民法第233條第1項
    前段及第203條定有明文。經查，系爭土地合約及系爭建物
    合約均已解除，已如前述，是依系爭土地合約第12條第1款
    及系爭建物合約第16條第1款之規定，原告自得請求被告等
    分別返還已交付之買賣價金，並得請求自解除系爭合約時即
    本件起訴狀繕本送達時之翌日（97年9月11日）起，至清償
    日止，按年息百分之五計算之遲延利息。再按數人負同一債
    務，明示對於債權人各負全部給付之責任者，為連帶債務。
    民法第272條復定有明文。查依兩造所簽訂系爭土地合約書
    第13條及系爭建物合約書第20條之約定，系爭土地合約與系
    爭建物合約互為連帶履約責任，是依上開法條之規定，被告
    上寶公司及被告丙○○即應就其等所應返還原告之買賣價金
    債務負連帶之責。
四、從而，原告依上開契約之法律關係，訴請被告等連帶給付原
    告3,500,000元，暨自起訴狀繕本送達翌日即97年9月11日起
    至清償日止，按年利率百分之五計算之遲延利息，即無不合
    ，應予准許。
五、假執行之宣告：原告陳明願供擔保請求宣告假執行，經核並
    無不合，爰酌定相當之擔保金額准許之。
六、據上論結，本件原告之訴為有理由，依民事訴訟法第385條
    第1項前段、第85條第2項，判決如主文。
中    華    民    國    97    年    12    月    19    日
                  民事第二庭    法  官  方鴻愷
以上正本係照原本做成。
如對本判決上訴，須於判決送達後20日內向本院提出上訴狀。
中    華    民    國    97    年    12    月    19    日
                                書記官  鍾佩芳


司法院資訊處製作；財團法人民間司法改革基金會備份。
